【裁判字號】    89,訴緝,591
【裁判日期】    891228
【裁判案由】    公共危險
【裁判全文】
臺灣臺中地方法院刑事判決                        八十九年度訴緝字第五九一號
    公  訴  人  臺灣台中地方法院檢察署檢察官
    被      告  甲○○
    選任辯護人  陳克城
右列被告因公共危險案件，經檢察官提起公訴（八十五年度偵字第四二五七號），本
院判決如左：
    主  文
甲○○共同放火燒燬現有人所在之建築物，未遂，處有期徒刑參年陸月。
    事  實
一、甲○○（原名林俊明）於民國（下同）八十五年二月二十四日凌晨與林憶民、陳
    台茂（業經本院各判處有期徒刑三年八月、四年）等友人同至台中市○○路一四
    六號Ａ棟大功圓ＫＴＶ（起訴書誤載為大功國ＫＴＶ）同樂，因故與店內人員發
    生鬥毆，致同行友人丁○○受傷，且甲○○與其他友人亦有多人被毆打。嗣由甲○○駕駛車號ＯＫ－一六一五號藍色自用小客車會同其他友人分別駕車或叫計程
    車護送丁○○至中國醫藥學院附設醫院就醫，於同日凌晨四時三十分許離開醫院
    後，甲○○、林憶民、陳台茂三人心有不甘，林憶民乃提議回ＫＴＶ店報復，遂
    邀同甲○○、陳台茂共同基於放火之犯意聯絡，先由甲○○駕駛上開藍色自用小
    客車載同林憶民、陳台茂，先至台中市○○路宜寧中學附近加油站購買汽油，再
    至台中市○○路旁某超商購買玻璃瓶裝之啤酒，於路邊合力將汽油裝入啤酒瓶內
    ，再以林俊明車上布料填塞製成汽油彈二枚。且為防ＫＴＶ店內人員識破，由甲○○卸下該藍色自用小客車之前後車牌二面，原車返回上址仍有員工在內之上開
    ＫＴＶ店之建築物前，伺機報復。迨於當日上午七時許，由甲○○留在車上接應
    ，林憶民與陳台茂下車分別各點燃該汽油彈一枚入內，先後朝大廳櫃檯出口處及
    大廳門口丟擲而起火燃燒，經店內員工發現持滅火器及時將火撲滅，始未燒燬該
    店，僅將店內部分裝璜、玻璃大門、沙發椅、地毯、隔間牆及櫃檯設施焚燬。林
    憶民與陳台茂於投彈後立即上車，由甲○○載離現場逃逸。
二、案經台中市警察局第二分局報請台灣台中地方法院檢察署檢察官偵查起訴。
    理  由
一、訊據被告甲○○矢口否認有右揭犯行，辯稱：伊當天到上開ＫＴＶ要開回借給友
    人乙○○之車子，發現丁○○被毆打在地，就與友人一同開車載丁○○去就醫，
    事後由伊開車載丁○○、林億宗回家，伊就回家睡覺，並未返回上開ＫＴＶ店丟
    擲汽油彈云云。惟查：
    (1)右揭犯罪事實，業據被告於警訊時供稱：「我於今（二四）日三時許到台中市
      ○○路一四六號Ａ棟（大功圓ＫＴＶ）找朋友唱歌，但進去約五分鐘朋友就說
      要離去，當走到大廳時就遭店方的服務生圍毆，因當時很混亂，而我朋友丁○○被打傷，隨即就送丁○○至中山醫院（應係中國醫藥學院附設醫院之誤）就
      醫後，另一位朋友綽號叫瘦仔（真實姓名不詳）提議回ＫＴＶ報復，就夥同另
      一位不知名男子共三人搭乘我的車子由我負責駛駕，瘦仔提議到台中市○○路
      、宜寧中學附近之加油站後又到市區的超商購買玻璃瓶的飲料，便找一處較無
      人的路旁製作汽油彈兩枚，然後由我開車回到大功圓ＫＴＶＡ棟前停下，我在
      車上等他們，由瘦仔跟另一位男子下車去投擲汽油彈」「汽油是瘦仔與另一位
      男子製作，我只提供布料」「到ＫＴＶ前我怕被他人認到我，所以我事先就卸
      下車牌（前後）兩面，以免被記下車號」等語不諱（見偵卷第六頁反面、第七
      頁正反面），並有大功圓ＫＴＶ監視器錄得之錄影帶一捲扣案可稽，而經被告
      於台中市警察局第二分局指認結果，供稱：錄影帶中第一位進大廳者為綽號瘦
      仔（被告嗣指認瘦仔係林憶民之綽號），第二位為不知姓名之人（被告嗣指認
      不知姓名之人係陳台茂）等語，並有錄影帶洗出之四張照片附卷可稽。而其於
      檢察官初次偵訊時，並再次坦承上開犯行無訛，核與證人丙○○（大功圓ＫＴ
      Ｖ股東）、王元照（中陽保全公司保全員）、杜幸玲（大功圓ＫＴＶ員工）於
      警訊時之指證情節相符。又共同被告林憶民、陳台茂於本院前案（八十六年度
      訴字第一七０六號）審理時，亦均不否認當天有至大功圓ＫＴＶ唱歌喝酒，且
      均經本院以共同放火罪判處徒刑，有該案判決書在卷可參。
    (2)被告嗣於偵查複訊及本院審理時翻異前供，改稱伊送丁○○就醫後分別送丁○○、乙○○回家，之後即回家睡覺云云，然查其上開所辯，顯有諸多疵瑕，茲
      分敘如下：就回家之目的：被告於八十五年三月十三日偵訊時供稱：「我也
      不知何情形，當天我們去ＫＴＶ，莫明奇妙被打之後，送中國醫藥學院要辦入
      院，我回去烏日拿身份証就被抓（見偵卷三十六頁反面），與其嗣於八十五年
      年五月二十九日偵訊及本院調查、審理中供稱後來就回家睡覺了等語顯有未合
      。就回家之過程：被告初於偵查中供稱：「我送丁○○到醫院，然後送丁○○、乙○○回去烏日成功嶺大門口，他們是住在成功嶺附近（見偵卷五十九頁
      反面），於本院調查時則供稱：「‧‧‧我們離開時是我開車，有丁○○、乙○○、還有一個我不認識，就是原來的那一位，開車載丁○○回家，後來有在
      丁○○家聊天，後來又載乙○○回鳥日的家，另外一位就留在丁○○家，我就
      開車回家睡覺，當時已經天亮了，直到警察來抓我。」「走復興路去成功嶺兵
      營，送丁○○回家，送到他家門口，我和乙○○抱他回家，後來我們與他在楊
      家等，在他家聊天，約天亮時離開，載乙○○回家，只有我與乙○○離開，我
      開車開到烏日，乙○○住在屋內街，我開到他家門口，之後我才回家。我回到
      我家約七點多了。」等語，就送丁○○、乙○○至成功嶺大門口，或是二人住
      處乙節，已有不同，亦與証人乙○○於偵查中証稱：當天我與林俊明、羅書輝
      一起送丁○○就醫，是坐林俊明駕駛之自小客車一起就醫，約是早上四時五十
      分至五時之間離開，是羅書輝付帳，付完後約等半個鐘頭等朋友來，有二部車
      離開，我與丁○○是坐林俊明的車送丁○○到陳台茂家。六點左右到陳台茂家
      ，林俊明送我回家約六時三十分（見偵卷第一百頁反面）等語及証人丁○○於
      本院審理時經隔離訊問証稱：有去陳台茂家，然後有人打電話給我大哥等語均
      不相符，而經本院告以証人丁○○之証詞後，被告始復改稱：送完丁○○之後
      有去陳台茂家云云，前後供詞非屬一致，顯見情虛，如非自行捏造，何以如此
      ？況証人丁○○於本院審理時証稱伊當時神智不清，回家後做何事記不起來，
      一直到晚上才清醒等語，與被告供稱：（到丁○○家，你們做何事？）在客廳
      聊天，丁○○坐在客廳椅子上，到天亮才醒來，我們有問他為何被打，有跟他
      交談一下才走云云，其間相去甚遠，再再可徵被告上揭辯詞，均屬虛偽，自不
      足採。另雖上開証人乙○○証稱被告有送伊回家，回到家約六時三十分云云，
      然其所供，與証人羅書輝於偵查中証稱：繳完醫藥費，我們就攔計程車送丁○○回家等語亦有不符，且乙○○與同案被告林憶民乃具有兄弟情誼，其所供不
      無迴護被告之虞，參以被告於警訊及偵查初訊時均坦承右開犯行無訛，是自無
      足採上開証詞資為對被告有利之認定，附此敘明。
    (3)又被告辯稱其於警訊時是因遭警刑求，供詞並非實在云云。然查，被告於檢察
      官初訊時，再次坦承犯行無訛，嗣經檢察官諭令羈押，而經本院調閱其入所健
      康檢查報告結果，查被告當時除左手無名指斷截（車禍）、右腳長瘤開過刀（
      舊傷），有心律不整現象外，別無其他傷勢。有台灣台中看守所八十九年十二
      月七日（八九）中所正衛字第二四八四號函附之健康檢查表暨內外傷紀錄表影
      本各一份在卷可參。是被告此部分所辯，亦不足採。
    (4)辯護人以被告有送丁○○就醫，並代填就診資料，請求調閱楊正醫之就診資料
      。然查，依卷附中國醫藥學院附設醫院八十五年四月二十四日（八五）院歷字
      第０六００號函說明二所載：「楊君於八十五年二月二十四日凌晨三時五十分
      因後枕部撕裂傷合併多處挫傷，至本院急診，縫合處理後即自動出院，最後由
      友人繳費，時間為四時三十分」，即丁○○等人離開醫院乃為凌晨四時三十分
      許，而本案案發時間為早上七時許，則被告於辦妥楊某之就診手續後，再與林
      憶民、陳台茂二人前往犯案，時間上綽綽有餘，是此部分與被告犯行之認定不
      生影響，即無調查上開証據之必要，附此敘明。
    (5)是事証明確，被告右揭犯行，洵堪認定。
二、按汽油具有高度可燃性，將之裝於啤酒瓶內再以布料填塞，而點燃投擲於有員工
    所在之ＫＴＶ店內，將燒燬建物，應為被告與林憶民、陳台茂所明知，何況被告
    陳台茂於八十一年九月一日下午十時許，亦以汽油彈投擲泡沫紅茶店引燃起火，
    而經台灣高等法院台中分院判處有期徒刑一年十月確定，有該判決書及台灣台中
    地方法院檢察署刑案資料查註紀錄表附卷可稽，是被告陳台茂更知之甚稔。雖因
    ＫＴＶ店之員工合力將火撲滅，始未燒燬建物，僅將店內部分裝璜、玻璃大門、
    沙發椅、地毯、隔間牆及櫃檯設施焚燬，房房屋構成部分並未燒燬喪失效用，然
    核被告所為，係犯刑法笫一百七十三條第三項、第一項之放火燒燬現有人所在之
    建築物未遂罪。公訴人認係犯刑法第一百七十三條第一項之既遂罪，自有未洽。
    另被告與林憶民、陳台茂三人間有犯意之聯絡及行為之分擔，為共同正犯。又被
    告係屬未遂犯，應依未遂犯之規定減輕其刑。爰審酌被告犯罪之動機、手段、僅
    因細故即朝公共場所扔擲汽油彈，稍一不堪，極易釀成巨禍，惡性非輕，及其犯
    後猶飾詞否認犯行，顯無悔意等一切情狀，量處如主文所示之刑，以資懲儆。至
    被告等做案所製造之汽油彈，係以啤酒瓶裝有汽油再以布料填塞所做成，已如前
    述，於點燃後投擲雖具有引燃性，且可能因之傷人，然就其殺傷力與破壞性言，
    性質上均與槍砲彈藥刀械管制條例第四條第二款所稱之爆裂物、刑法第一百七十
    六條所稱之其他爆裂物及刑法第一百八十七條所稱之爆裂物有間，是被告此部分
    行為尚無成立修正前槍砲彈藥刀械管制條例第十一條第一項之無故製造彈藥罪、
    刑法第一百七十六條之準放火罪及刑法一百八十七條之意圖供犯罪用而製造爆裂
    物罪可言，附此敘明。
三、公訴意旨另以：被告與林憶民、陳台茂共同於右揭時、地持二枚汽油彈投擲上開
    ＫＴＶ店，係另犯刑法二百七十一條第二項、第一項之殺人未遂罪云云。惟查：
    刑法上殺人罪之成立，以行為人有戕害他人性命之決意，並於客觀上有實施害他
    人性命之行為，始稱相當。查證人即大功ＫＴＶ店副主任杜幸玲雖於警訊中供稱
    ：持汽油彈之二人至大廳時，即口罵『幹，給你死（台語發音）』，而丟出汽油
    彈等語。然按一般口罵「幹，給你死（台語發音）」，係情緒發洩之口頭禪，是
    否有殺人之犯意，仍須就當時之一切情形加以綜合判斷，並非有此一語，遽謂其
    有殺人之犯意。查同案被告陳台茂、林憶民於本院前案審理時堅決否認有口出此
    言，亦未曾供陳投擲汽油彈入於上開ＫＴＶ店內，兼有殺害店內人員之犯罪意思
    。且查被告於警訊中即供稱：伊看店內人不多，故未考慮到縱火後會燒死人等語
    ，顯見被告等三人之縱火僅意在燒燬該店以圖報復其被毆之恨，並非意在殺人，
    應無殺人直接故意可言。而被告縱火既意在燒燬該店，並非有意殺人，苟縱火燒
    死店內之人，則與其本意有違，是其亦無間接殺人之故意至為顯然。故被告此部
    分之行為尚無成立刑法第二百七十一條第二項、第一項之殺人未遂罪可言，本應
    就此部分為無罪之諭知，惟公訴人認為此部分與上開已起訴成罪之放火未遂部分
    有牽連犯之裁判上一罪關係，爰不另為無罪之諭知。
據上論斷，應依刑事訴訟法第二百九十九條第一項前段，刑法第二十八條、第一百七
十三條第三項、第一項、第二十六條前段，判決如主文。
中    華    民    國      八十九     年     十二      月      二十八    日
                              臺灣臺中地方法院刑事第二庭
                                      法  官  吳  幸  芬
右正本證明與原本無異。
如不服本判決，應於判決送達後十日內向本院提出上訴狀，上訴於台灣高等法院台中
分院（須附繕本）。
                                      書記官
中    華    民    國      八十九     年     十二      月      二十九    日
本件證明與原本無異
刑法第一百七十三條第一項放火燒燬現供人使用之住宅或現有人所在之建築物、礦坑
、火車、電車或其他供水陸、空公眾運輸之舟、車、航空機者，處無期徒刑或七年以
上有期徒刑。


司法院資訊處製作；財團法人民間司法改革基金會備份。
